【裁判字號】    97,訴,433
【裁判日期】    970916
【裁判案由】    損害賠償
【裁判全文】
臺灣嘉義地方法院民事判決               97年度訴字第433號
原      告  甲○○
被      告  乙○○
上列當事人間請求損害賠償事件，於民國97年9月2日言詞辯論終
結，本院判決如下：
    主      文
被告應給付原告新臺幣參拾參萬壹仟陸佰零貳元。
原告其餘之訴及假執行之聲請均駁回。
訴訟費用（除減縮部分外）由被告負擔五分之四，餘由原告負擔
。
本判決第一項得假執行。
    事實及理由
壹、程序方面：
一、被告經合法通知未於言詞辯論期日到場，核無民事訴訟法第
    386條各款所定情事之一，爰依原告之聲請，由其一造辯論
    而為判決。
二、按訴狀送達後，原告不得將原訴變更或追加他訴，但擴張或
    減縮應受判決事項之聲明者，不在此限，民事訴訟法第255
    條第1項第3款定有明文。本件原告起訴時原聲明：被告應給
    付原告新臺幣（下同）703,469元，嗣於訴訟進行中，減縮
    訴之聲明為：被告應給付原告403,469元，經核與法尚無不
    合，應予准許。
貳、實體方面：
一、本件原告起訴主張：
(一)、被告於民國96年9月3日，駕駛車牌號碼RX－7920號自小客車
    ，沿嘉義縣民雄鄉○○○○路由北往南方向行駛，於同日晚
    間10時30分許，行經民雄鄉○○村○○ ○○路260公里500公
    尺路口處，欲左轉彎行駛時，原應注意轉彎車應讓直行車先
    行，而當時天候為晴、夜間有照明、路面平坦無缺陷、道路
    無障礙物，並無不能注意之情事，被告應能注意而疏未注意
    ，即貿然左轉，致撞及原告所騎乘之車牌號碼LS7－910號重
    型機車，原告因而人車倒地，並當場受有右股骨骨幹骨折、
    左手舟狀骨骨折、左上正中門齒牙冠斷裂、右上正中門齒移
    位及牙髓神經壞死等傷害。詎被告於駕駛上開動力交通工具
    肇事後，明知原告業已倒地受傷，竟基於肇事逃逸之故意，
    駕車逃離現場。
(二)、為此原告依據侵權行為損害賠償之法律關係請求被告損害賠
    償，茲將請求明細臚列如下：
１、醫療及醫材費用：53,469元。
２、增加生活上支出：40,000元。
３、無法工作之工作損失：60,000元（30,000元×2月）。
４、精神慰撫金：250,000元。
５、合計：403,469元
(三)、並聲明：1、被告應給付原告403,469元；2、訴訟費用由被
    告負擔；3、原告願供擔保，請准予宣告假執行。
二、被告未於言詞辯論期日到場，亦均未提出任何書狀及陳述。
三、法院判斷：
(一)、原告主張前揭車禍發生情形，業據其提出與所述相符之嘉義
    地方法院檢察署96年調偵字第394號起訴書1份、財團法人嘉
    義基督教醫院診斷證明書3紙為憑，復查，被告因本件過失
    傷害及肇事逃逸行為業經本院刑事庭以97年度交訴字第9號
    判決各處有期徒刑3月、7月，定應執行有期徒刑9月，復經
    臺灣高等法院臺南分院刑事庭以97年交上訴字第669號判決
    駁回上訴確定等情，業經本院調取該案卷宗查閱屬實，並有
    上開判決各1 份附卷可參；而被告已於相當時期受合法之通
    知，均未於言詞辯論期日到場，亦未提出任何書狀加以爭執
    ，依民事訴訟法第280條第3項準用同條第1項規定，視同其
    自認，是堪信原告上開主張為真實。
(二)、按因故意或過失，不法侵害他人之權利者，負損害賠償責任
    ；汽車、機車或其他非軌道行駛之動力車輛，在使用中加損
    害於他人者，駕駛人應賠償因此所生之損害；不法侵害他人
    之身體或健康者，對於被害人因此喪失或減少勞動能力或增
    加生活上之需要時，應負損害賠償責任；不法侵害他人之身
    體、健康、名譽或自由者，被害人雖非財產上之損害，亦得
    請求賠償相當之金額；民法第184條第1項前段、第191條之2
    前段、第193條第1項、第195條分別定有明文。經查，被告
    於上揭時、地，駕車左轉彎未讓直行車先行，而與原告騎乘
    之重機車發生碰撞，導致原告受傷，被告之過失行為，顯與
    原告之傷害結果間有相當因果關係，故原告請求被告賠償其
    損害，於法洵無不合，茲原告所得請求賠償之金額分述如後
    ：
１、醫療費用部分：按全民健康保險法第82條規定：保險對象因
    汽車交通事故，經本保險提供醫療給付者，本保險之保險人
    ，得向強制汽車責任保險之保險人代位請求該項給付。是依
    全民健康保險提供醫療給付者，該項醫療費用請求權，已法
    定移轉予中央健康保險局。原告係依全民健保身份就醫，依
    前開說明，由全民健康保險局所提供之醫療給付部分，自不
    得再向對造請求（最高法院93年度台上字第1159號判決參照
    ）。經查，依原告所提之財團法人嘉義基督教醫院收據14紙
    ，合計自付金額部分共24,627元（20,452+500+370+140+200
    +70+530+1665+100+100+100+100+100+200＝24,627）及維康
    藥局統一發票8紙，購買醫材費用共1,324元，合計為25,915
    元。又原告雖提出之宏安中藥房藥材收據1紙，主張購買當
    歸、生耆、北仲等中藥材共600元，然無證據證明原告所受
    傷勢，有服用上開藥材之必要，此部分不應准許。是原告可
    請求之醫療費用應為25,915元，逾此範圍之請求，為無理由
    。
２、增加生活上支出部分：原告主張支出看護費，固未提出收據
    證明，惟被害人因受傷需人看護，而由親屬看護時，雖無現
    實看護費之支出，亦應認被害人受有相當看護費之損害而得
    向加害人請求賠償，蓋親屬照顧被害人之起居，固係出於親
    情，但親屬看護所付之勞力，並非不能評價為金錢，只因兩
    者身份關係密切而免除支付義務，此種親屬基於身份關係之
    恩惠，自不能加惠於加害人，故應衡量及比照僱用看護情形
    ，認被害人受有相當看護費之損害，得向加害人請求賠償。
    本件依據財團法人嘉義基督教醫院97年8月11日嘉基醫字第
    970800035號函覆：「說明：…二(1)病患甲○○於96年9月4
    日送至急診求治，診斷如下：１右股骨幹骨折２左腕舟狀骨
    骨折３鼻骨骨折４臉部撕裂傷併至右眼（誤載為「左眼」）
    窩血腫。於96年9月5日及96年9月11日行手術復位骨髓內釘
    固定，舟狀骨鋼釘石膏固定，因病患同時有手、腳骨折，行
    動更不方便，一般而言需專人照顧約2個月左右。」等情，
    故本院認原告得請求看護日數為60日，以每日2,000元計算
    為合理，則原告得請求看護費用合計12萬元（2000×60＝
    120,000），然原告僅請求看護費用4萬元，自屬有理由，應
    予准許。
３、減少勞動能力收入部分：原告主張其受傷後，須休養2個月
    無法工作，以薪資3萬元計，損失6萬元云云；然原告未能提
    出證據證明其每月收入為3萬元。查原告95年度薪資所得合
    計為239,189元（206,789+32,400＝239189）乙節，有原告
    稅務電子閘門財產所得調件明細表在卷可參，換算原告95年
    度每月平均薪資為19,932元（元以下四捨五入），原告於本
    院97年9月2日言詞辯論時，亦表示同意以上開金額為計算標
    準，再依財團法人嘉義基督教醫院上開回函可知，原告主張
    2 個月無法工作，實屬合理，則原告2個月不能工作之損失
    為39,864元，逾此部分之請求，即屬無據，不應准許。
４、精神慰撫金部分：原告係72年生，現年24歲，高職畢業，未
    婚，名下無財產；被告係55年生，現年41歲，名下有汽車1
    輛、土地2筆等情，有診斷證明及刑事判決書上個人資料之
    記載、稅務電子閘門財產所得調件明細表可證，且經原告於
    本院言詞辯論時陳述明確。又原告受有右股骨幹骨折、左腕
    舟狀骨骨折、鼻骨骨折、臉部撕裂傷併右眼窩血腫之傷害，
    已如上述，原告復因本件車禍造成牙齒齒冠斷裂、牙髓神經
    壞死、牙齒鬆動移位乙節，有嘉義基督教醫院96年11月6日
    診斷證明書在卷可參，原告所受傷勢嚴重，又正值青春年華
    ，臉部受此嚴重傷害，必然造成身心難以抹滅之痛苦。本院
    參酌兩造上述之身份、地位、經濟能力，被告犯後未與原告
    和解，以及原告所受之傷害非輕等情，認原告請求之精神慰
    撫金以25萬元為適當，應予准許。
５、以上合計原告可請求之金額為355,779元（25,915+40,000+
    39,864+250,000）。
(三)、末按，強制汽車責任保險法第32條規定，保險人依本法規定
    所為之保險給付，視為被保險人損害賠償金額之一部分；被
    保險人受賠償請求時，得扣除之。經查，原告已受領強制汽
    車責任保險理賠金24,177元，業經原告於本院97年7月15 日
    言詞辯論時陳明在卷，則扣除所領取之強制保險理賠償金後
    ，原告得向被告請求之金額為331,602元（355,779-24,177
    ＝331,602元）。
四、從而，原告依侵權行為之法律關係，於原告請求被告賠償之
    金額在331,602元，為有理由，應予准許，逾此範圍之請求
    ，為無理由，應予駁回。
五、本件判決第一項所命給付未逾新臺幣500,000元，依民事訴
    訟法第389條第1項第5款規定，本院應依職權宣告假執行，
    原告雖陳明願供擔保，請准宣告假執行，惟其聲請僅係促動
    本院職權之發動，就此爰不另為准駁。至於原告敗訴部分，
    其假執行之聲請，亦失所附麗，應併予駁回。
六、本件事證已臻明確，兩造其餘攻擊、防禦方法及所提證據，
    核與本判決結論無影響，爰不逐一論列，併此敘明。
七、據上論結，本件原告之訴為一部有理由，一部無理由，依民
    事訴訟法第385條第1項前段、第79條、第389條第1項第5款
    ，判決如主文。
中    華    民    國    97    年    9    月    16    日
                  民二庭法  官  洪嘉蘭
以上正本係照原本作成
如對本判決上訴須於判決送達後20日內向本院提出上訴狀
中    華    民    國    97    年    9    月    16    日
                        書記官  陳昭煌


司法院資訊處製作；財團法人民間司法改革基金會備份。
